臺灣高等法院刑事裁定
110年度毒抗字第1424號
抗  告  人  
即  被  告  沈賢運



上列抗告人即被告因違反毒品危害防制條例案件，不服臺灣新北
地方法院110 年度毒聲字第2074號，中華民國110 年9 月27日裁
定（聲請案號：臺灣新北地方檢察署110 年度聲戒字第201號、1
10年毒偵緝字第683號），提起抗告，本院裁定如下： 
    主  文
抗告駁回。
    理  由
一、聲請意旨略以：被告甲○○因施用第二級毒品甲基安非他命
    案件，經依臺灣新北地方法院（下稱新北地院）110年度毒
    聲字第272號裁定送勒戒處所觀察、勒戒後，認有繼續施用
    毒品之傾向，有法務部○○○○○○○○民國110年9月15日北所衛字
    第11013005200號函檢送之有無繼續施用毒品傾向證明書及
    有無繼續施用毒品傾向評估標準紀錄表各1份附卷可稽，爰
    依毒品危害防制條例第20條第2項後段、第3項規定，聲請裁
    定令入戒治處所施以強制戒治等語。
二、原裁定意旨略以：被告甲○○前因施用第二級毒品案件，經新
    北地院以110年度毒聲字第272號裁定送觀察勒戒處所觀察、
    勒戒，由法務部○○○○○○○○附設勒戒處所自110年8月13日起執
    行觀察、勒戒後，經該所綜合被告之前科紀錄與行為表現、
    臨床評估及社會穩定度等各項判斷準則，認被告有繼續施用
    毒品之傾向等情，有本院被告前案紀錄表、新北地院110年
    度毒聲字第272號裁定、臺灣新北地方檢察署（下稱新北地
    檢署）檢察官觀察勒戒處分執行指揮書、法務部○○○○○○○○00
    0年9月15日北所衛字第11013005200號函及所附有無繼續施
    用毒品傾向證明書、有無繼續施用毒品傾向評估標準紀錄表
    各1份附卷可稽。本件聲請為有理由，應予准許等語。
三、抗告意旨略以：受觀察勒戒者於勒戒期間需受兩次心理醫師
    評估，每次評估過程僅3至5分鐘即完成評估報告，且受觀察
    勒戒人，人數眾多，也不及詳細詢問及臨床實務，足以認定
    其過程草率粗糙，有失客觀性之明顯。又評估標準竟將過去
    前科列入計算分數，使被告立於不平等之起點，過去前科均
    已執行完畢，若再用於評估標準，顯有不公平之處。再就有
    繼續施用毒品之傾向認定，僅以心理醫師之主觀意識及個人
    好惡參與其中，竟將評估法論引做裁定強制戒治之基礎，嚴
    重侵害被告權益，且有違立法初衷及適法性。另被告於勒戒
    期間，均恪守勒戒所所內之規定，決心痛改前非且表現良好
    ，無任何違規紀錄，也應有勒戒所性行考核表可稽。綜上，
    請撤銷原裁定，給予被告再次重新悔改的機會云云。
四、按觀察、勒戒後，檢察官或少年法院（地方法院少年法庭）
    依據勒戒處所之陳報，認受觀察、勒戒人有繼續施用毒品傾
    向者，檢察官應聲請法院裁定或由少年法院（地方法院少年
    法庭）裁定令入勒戒處所強制戒治，其期間為6個月以上，
    至無繼續強制戒治之必要為止，但最長不得逾1年。依前項
    規定為觀察、勒戒或強制戒治執行完畢釋放後，3年後再犯
    第10條之罪者，適用前2項之規定，毒品危害防制條例第20
    條第2項、第3項定有明文。
五、經查：
  ㈠原審以抗告人即被告（下稱「被告」）甲○○前因施用第二級
    毒品案件，經新北地院以110年度毒聲字第272號裁定送觀察
    勒戒處所觀察、勒戒，由法務部○○○○○○○○附設勒戒處所自11
    0年8月13日起執行觀察、勒戒後，經該所綜合被告之前科紀
    錄與行為表現、臨床評估及社會穩定度等各項判斷準則，認
    被告有繼續施用毒品之傾向等情，有新北地檢署檢察官觀察
    勒戒處分執行指揮書、法務部○○○○○○○○000年9月15日北所衛
    字第11013005200號函（下稱5200號函）及所附有無繼續施
    用毒品傾向證明書、有無繼續施用毒品傾向評估標準紀錄表
    等附卷可稽。原審乃再依檢察官聲請，裁定令被告入戒治處
    所強制戒治。
  ㈡按有無繼續施用毒品傾向之評估標準，並非完全以受勒戒人
    勒戒後結果為準，勒戒前各種情況，仍應作為評估依據，依
    勒戒處所評分說明手冊規定，係以前科紀錄與行為表現、臨
    床評估、社會穩定度3項合併計算分數，每一大項皆有靜態
    因子與動態因子。先以靜態因子分數評分，靜態因子分數總
    分在60分（含）以上為「有繼續施用毒品傾向」；60分以下
    ，與動態因子分數相加，如果總分在60分（含）以上，為「
    有繼續施用毒品傾向」，故被告有無「繼續施用毒品傾向」
    ，係依具體個案之臨床實務及相關事證等情綜合判定，有其
    相當之專業依據及標準，且涉及專門醫學，又衡酌強制戒治
    目的，係為協助施用毒品者戒斷毒品心癮及身癮所為之一種
    保安處分類型，而該評估標準係適用於每一位受觀察、勒戒
    處分之人，具一致性、普遍性、客觀性，倘其評估由形式上
    觀察，無擅斷或濫權等明顯不當情事，法院宜予尊重。準此
    ，被告於執行觀察、勒戒期間，經法務部○○○○○○○○附設勒戒
    處所醫療人員，自被告110年8月13日入勒戒處所執行後，評
    分如下：「前科紀錄與行為表現得32分」、「臨床評估得36
    分」、「社會穩定度得7分」，合計75分（靜態因子部分共5
    4分、動態因子部分共21分），綜合判斷為「有繼續施用毒
    品傾向」等情，有5200號函函附「有無繼續施用毒品傾向證
    明書」及「評估標準紀錄表」可考，該綜合判斷係該所具相
    關專業知識經驗人士依其本職學識，進行上述各項項目評估
    後所得之結論，核與前揭勒戒處所評分說明手冊規定並無不
    合，而項目之評分係依被告在執行觀察、勒戒期間之個案臨
    床實務及具體事證，故據此判定被告「有繼續施用毒品傾向
    」，洵屬有據，由形式上觀察，亦無擅斷或濫權等明顯不當
    情事，且勒戒處所組織、人員資格及執行觀察、勒戒相關程
    序，暨判斷施用毒品者有無繼續施用毒品傾向，均有相關法
    令嚴格規範，非可恣意而為，是原審依檢察官聲請，依前揭
    事證，裁定令被告入戒治處所施以強制戒治，核無不合。
  ㈢至被告執前詞提起抗告，然：
　⒈被告「有繼續施用毒品傾向」之綜合判斷，係由法務部○○○○○
    ○○○附設勒戒處所（下稱勒戒處所）相關專業知識經驗人士
    ，依其本職學識進行項目評分後所為之結論（即⒈前科紀錄
    與行為表現部分，合計為32分（毒品犯罪相關司法紀錄「8
    筆」、首次毒品犯罪年齡「21-30歲」計5分、其他犯罪相關
    紀錄「6筆」、入所時尿液毒品檢驗為「一種毒品反應」計5
    分，上開4項靜態因子合計為30分；所內行為表現為「持續
    於所內抽菸」，動態因子計2分）。⒉臨床評估部分，合計為
    36分（多重毒品濫用為「有，種類為：海洛因、安非他命」
    計10分、合法物質濫用為「有，種類為：菸」計2分、使用
    方式為「無注射使用」計0分、使用年數為「超過1年」計10
    分，上開4項靜態因子合計為22分；精神疾病共病〈含反社會
    人格〉為「有，depressive disorder」計10分、臨床綜合評
    估〈含病識感、動機、態度、就醫意願〉為「中度」計4分，
    上開2項動態因子合計為14分）。⒊社會穩定度部分合計為7
    分（工作為「兼職工作人力派遣」計2分，靜態因子合計為2
    分；入所後家人是否訪視為「無」計5分、出所後是否與家
    人同住為「否」計5分，上開動態因子因上限合計為5分），
    以上靜態因子與動態因子得分合計75分（靜態因子合計54分
    ，動態因子合計21分））。且有無繼續施用毒品傾向之評估
    標準，並非完全以受勒戒人勒戒後結果為準，勒戒前各種情
    況，仍應作為評估依據，依勒戒處所評分說明手冊規定，係
    以前科紀錄與行為表現、臨床評估、社會穩定度3項合併計
    算分數，每一大項皆有靜態因子與動態因子，故被告有無「
    繼續施用毒品傾向」，係依具體個案之臨床實務及相關事證
    等情綜合判定，有相當專業依據及標準，評估標準亦係適用
    於每一位受觀察、勒戒處分之人，具一致性、普遍性、客觀
    性，再者，勒戒處所判定被告「有繼續施用毒品傾向」，由
    形式上觀察，並無擅斷或濫權等明顯不當情事，而勒戒處所
    組織、人員資格及執行觀察、勒戒相關程序，暨判斷施用毒
    品者有無繼續施用毒品傾向，均有相關法令嚴格規範，非可
    恣意而為，均已如前述。是抗告意旨主張心理評估過程草率
    ，有失客觀性；評估標準將過去前科列入計算，顯有不公；
    就有繼續施用毒品之傾向認定，僅以心理醫師主觀意識及個
    人好惡參與其中云云，並非可採。
　⒉末依「有無繼續施用毒品傾向評估標準紀錄表」記載內容，
    可知被告所內行為表現雖無違規，仍因持續於所內抽菸之動
    態因子計入2分（見原審卷第24頁反面）而影響被告有無繼
    續施用毒品傾向之判定。是抗告意旨另主張被告無違規紀錄
    云云，仍非可採。
六、綜上所述，原審依檢察官聲請，裁定被告令入戒治處所強制
    戒治，其期間為6 個月以上，至無繼續強制戒治之必要為止
    ，但最長不得逾1 年，於法並無不合。抗告意旨猶執前詞，
    指摘原裁定不當，為無理由，應予駁回。
據上論斷，應依刑事訴訟法第412 條，裁定如主文。
中　　華　　民　　國　　110 　年　　10　　月　　15　　日
　　　　　　      刑事第七庭  審判長法　官  孫惠琳
　　　　　　　　　　　　　　　　　  法　官  王惟琪
　　　　　　　　　　　　　　　　　  法　官  連雅婷
以上正本證明與原本無異。
不得再抗告。
                                    書記官  潘文賢
中　　華　　民　　國　　110 　年　　10　　月　　15　　日